【裁判字號】    98,消債更,232
【裁判日期】    980310
【裁判案由】    聲請更生程序
【裁判全文】
臺灣高雄地方法院民事裁定           98年度消債更字第232號
聲  請  人  甲○○
上列當事人聲請消費者債務清理事件，本院裁定如下：
    主  文
聲請人甲○○自民國九十八年三月十日下午五時起開始更生程序
。
命司法事務官進行本件更生程序。
保全處分之聲請駁回。
    理  由
一、聲請意旨略以：聲請人前積欠附表一所示銀行消費借貸、信
    用卡、現金卡契約無擔保債務，因無法清償債務，於民國95
    年間依金融主管機關協調成立之中華民國銀行公會會員辦理
    消費金融案件無擔保債務協商機制，與其等達成分期還款之
    協議，約定每月償還新台幣（下同）25,042元，但因協商當
    時附表二所示之台新銀行之房屋扺押貸款部分未參與協商，
    而聲請人積欠附表一及附表二所示債權人之總債務高達3,23
    7,490元，且聲請人現每月之營業淨利約只為40,000元，於
    負擔自己之生活費及房貸後，已無剩餘款項可以償還協商費
    用，而陷於不能清償之情形。又聲請人已依消費者債務清理
    條例之規定，向最大債權金融機構台新銀行申請協商，惟遭
    台新銀行於97年8月1日退件致協商不成立，爰依消費者債務
    清理條例之規定聲請更生等語。
二、按，「債務人不能清償債務或有不能清償之虞者，得依本條
    例所定更生程序，清理其債務」；「債務人無擔保或無優先
    權之債務總額未逾1,200 萬元者，於法院裁定開始清算程序
    或宣告破產前，得向法院聲請更生」；「法院開始更生程序
    之裁定，應載明其年、月、日、時，並即時發生效力」；「
    法院裁定開始更生或清算程序後，得命司法事務官進行更生
    或清算程序，必要時得選任律師、會計師或其他適當之自然
    人或法人一人為監督人或管理人。」，消費者債務清理條例
    第3 條、第42條第1 項、第45條第1 項、第16條第1 項分別
    定有明文。
三、聲請人主張其積欠如附表一、二所示債權人上開債務；雖曾
    與附表一所示銀行，依中華民國銀行公會會員辦理消費金融
    案件無擔保債務協商機制達成分期還款之協議，但台新銀行
    之房屋貸款部分未參與當時之協商；且經聲請人已依消費者
    債務清理條例之規定，向最大債權金融機構台新銀行申請協
    商，惟遭台新銀行於97年8月1日退件致協商不成立等事實，
    業據聲請人提出財團法人金融聯合徵信中心當事人查詢個人
    資料（信用報告）回覆書、協議書、前置協商退件通知函等
    影本為證（卷第48、20、93頁），足認屬實。故本件所應審
    酌者為聲請人是否有不能清償債務或不能清償之虞之情形。
四、經查：
（一）聲請人92年度至97年度10月31日止之營業額平均為148,20
      0元，於扣除營業所須之成本等支出後之淨利約為40,000
      元，業據其提出財產及收入狀況說明書、好伯村麵食館近
      五年營業額計算書等為證（卷第7、67頁），堪信屬實。
      就聲請人本人之必要生活支出部份，聲請人並未提出全部
      憑證以資證明，無從審酌是否均屬必要之費用，此部份因
      消費者債務清理條例之立法目的，係為使不幸陷入經濟困
      境之人得以清理債務、重建生活，並在清理過程中能保有
      符合人性尊嚴之最低基本生活，而非維持債務人過去慣常
      之寬逸生活，是於評估債務人是否有不能清償或履行原協
      商方案是否顯有重大困難時，並非由聲請人任意主張其基
      本生活費用之數額，否則將造成揮霍無度以致清償能力降
      低，反而易使更生程序無從進行，因此本院認應以內政部
      所公告之97年度臺灣省低收入戶最低生活費用每人每月為
      9,829元計算始為合理。則以聲請人每月之平均營業淨利
      約為40,000元，扣除依約需按月償還銀行之25,042元及房
      貸7,719元，僅餘約7,239元，已不足以支付其本人之必要
      生活費用。
（二）又聲請人名下雖有土地及房屋一筆，有聲請人之財產歸屬
      資料清單在卷可稽（卷第51頁），惟此房地係其本人賴以
      居住之自用住宅，如出售清償，勢必需要另外租屋居住，
      將增加租金支出而減少其清償債務之能力，且上開財產歸
      屬資料清單所載，上開房地之現值為807,960 元，變賣後
      亦不足清償其總債務3,237,490元。故聲請人每月之收入
      扣除按月需償還銀行之金額後，已不足以支付其本人之必
      要生活費用，堪認其確有已陷於不能清償之情形。
五、綜上所述，聲請人有不能清償債務之情事，其無法清償如附
    表所示之無擔保債務未逾1,200 萬元，且無消費者債務清理
    條例第46條各款所定應駁回更生聲請之事由存在，故聲請人
    聲請本件更生，即無不合，應予准許，並依上開規定命司法
    事務官進行本件更生程序，爰裁定如主文第一、二項所示。
    又本件更生聲請業經准許，已無保全處分必要，爰裁定如主
    文第三項所示。
六、依消費者債務清理條例第11條第1 項、第45條第1 項、第16
條第1 項，裁定如主文。
中    華    民    國    98    年    3     月    10    日
                  民事第四庭  法      官  郭文通
上為正本係照原本作成。
本件不得抗告。
本裁定已於民國98年3月10日下午5時公告。
中    華    民    國    98    年    3     月    10    日
                              書  記  官  卓榮杰
附表一：無擔保債權人清冊
┌──┬────────────┬────────┐
│編號│債權人                  │金額（新臺幣）  │
├──┼────────────┼────────┤
│一  │台新銀行                │297,587元       │
├──┼────────────┼────────┤
│二  │中國信託銀行            │350,501元       │
├──┼────────────┼────────┤
│三  │荷蘭銀行                │239,273元       │
├──┼────────────┼────────┤
│四  │匯豐（原中華）銀行      │134,465元       │
├──┼────────────┼────────┤
│五  │台北富邦商業銀行        │264,699元       │
├──┼────────────┼────────┤
│六  │安泰商業銀行            │145,437元       │
├──┼────────────┼────────┤
│七  │永豐信用卡公司          │50,528元        │
├──┼────────────┼────────┤
│八  │美國運通銀行            │183,000元       │
├──┴────────────┼────────┤
│合               計           │1,665,490元     │
└───────────────┴────────┘
附表二：
┌──┬────────────┬────────┬────────────┐
│編號│債權人                  │金額（新臺幣）  │  種        類          │
├──┼────────────┼────────┼────────────┤
│一  │台新銀行                │1,572,000元     │有抵押權擔保債務        │
├──┴────────────┼────────┼────────────┤
│合               計           │1,572,000元     │                        │
└───────────────┴────────┴────────────┘


司法院資訊處製作；財團法人民間司法改革基金會備份。
